臺灣屏東地方法院刑事判決
111年度金訴字第200號
公  訴  人  臺灣屏東地方檢察署檢察官
被      告  黃吉正



指定辯護人  李淑妃律師
上列被告因洗錢防制法等案件，經檢察官提起公訴（110年度偵
字第12384號），本院判決如下：
    主  文
乙○○幫助犯洗錢防制法第十四條第一項之一般洗錢罪，處有期徒
刑參月，併科罰金新臺幣壹萬元，罰金如易服勞役，以新臺幣壹
仟元折算壹日。 
    事  實
一、乙○○依其一般社會生活通常經驗，可預見與其無信賴關係之
    人取得其金融帳戶之目的，常與財產犯罪密切關聯，亦知悉
    從事詐欺取財行為之正犯可能利用人頭金融帳戶，使第三人
    陷於錯誤後將款項匯入，正犯再加以提領，以此方式掩飾或
    隱匿詐欺取財所得之去向而洗錢，竟以前開結果之發生亦不
    違反其本意之幫助詐欺取財、幫助洗錢犯意，於民國110年9
    月13日下午4時18分至5時8分許，先依真實姓名、年籍不詳
    、自稱「石如喬」之人(無證據證明為未成年人，下稱石如
    喬)指示，將其所申辦之中華郵政股份有限公司帳號0000000
    0000000號帳戶（下稱本案帳戶）之提款卡密碼更改為11558
    8，再前往位於屏東縣九如鄉東林村不詳7-11超商，以便利
    商店店到店方式，將本案帳戶存摺、提款卡，寄送予石如喬
    。石如喬取得本案帳戶存摺、提款卡後，即意圖為自己不法
    之所有，基於詐欺取財、洗錢之犯意，於110年9月19日晚間
    9時30分許致電甲○○，佯稱甲○○網路購物設定錯誤需依指示
    操作解除設定云云，致甲○○因而陷於錯誤，依石如喬指示於
    同日晚間10時8分許、10時16分許，分別匯款新臺幣（下同
    ）49,987元、39,987元至本案帳戶，其中89,025元遭石如喬
    提領，剩餘949元在本案帳戶中遭金融機構圈存。嗣甲○○察
    覺有異報警處理，始悉上情。
二、案經甲○○訴由屏東縣政府警察局里港分局報告臺灣屏東地方
    檢察署檢察官偵查起訴。
    理  由
壹、程序方面：
一、被告以外之人於審判外之陳述，雖不符刑事訴訟法第159條
    之1至第159條之4之規定，而經當事人於審判程序同意作為
    證據，法院審酌該言詞陳述或書面陳述作成時之情況，認為
    適當者，亦得為證據；當事人、代理人或辯護人於法院調查
    證據時，知有同法第159條第1項不得為證據之情形，而未於
    言詞辯論終結前聲明異議者，視為有前項之同意，刑事訴訟
    法第159條之5定有明文。下列所引被告乙○○以外之人於審判
    外之陳述，檢察官、被告及其辯護人於本院準備程序中均表
    示同意有證據能力(本院卷第60頁)，就此等供述證據，依刑
    事訴訟法第159條之5規定，認有證據能力。
二、其餘本件所憑認定被告犯罪事實之各項非供述證據，查無違
    反法定程序取得之情，依同法第158條之4規定反面解釋，均
    有證據能力。
貳、實體部分：
一、認定犯罪事實所憑之證據及理由：
　　被告固坦承有依石如喬指示更改本案帳戶提款卡密碼，再提
    供本案帳戶存摺、提款卡予石如喬，並遭石如喬用以詐欺告
    訴人甲○○，致告訴人陷於錯誤，匯付49,987元、39,987元至
    本案帳戶。其中89,025元遭石如喬提領，剩餘949元在本案
    帳戶中遭金融機構圈存。惟否認有何幫助詐欺、幫助洗錢犯
    行，辯稱：「我在臉書上看到石如喬貼文說租借金融帳戶可
    以換現金，石如喬說他是線上博弈公司，需要使用帳戶，我
    貪圖一個月30,000元的報酬，才將提款卡寄出，我沒有幫助
    詐欺取財、幫助洗錢犯意。」惟查：
　㈠不爭執事項之認定：
　　被告有依石如喬指示更改本案帳戶提款卡密碼，再提供本案
    帳戶存摺、提款卡供石如喬使用，並遭用以詐欺告訴人，致
    告訴人匯入49,987元、39,987元至本案帳戶，其中89,025元
    遭石如喬提領，剩餘949元在本案帳戶中遭金融機構圈存之
    事實，業據被告供稱在卷，核與證人即告訴人於警詢之證述
    相符(警卷第5頁至第6頁)，且有本案帳戶開戶基本資料、客
    戶歷史交易清單各1份、臺幣轉帳交易明細截圖2張在卷可憑
    (警卷第15頁至第16頁、第20頁至第21頁)，此部分事實首堪
    認定屬實。
　㈡依被告所述，其主觀上具有幫助詐欺取財、幫助洗錢之不確
    定故意甚明：
　　被告自陳：「我知道金融帳戶是個人理財信用工具，如果隨
    便交付他人，可能會被當作犯罪工具使用，我有看過政府跟
    媒體宣傳不能賣帳戶、出租帳戶的廣告，我知道不可以出租
    帳戶給別人使用，我知道交付帳戶會被作為詐欺、洗錢的工
    具，我只要租一個帳戶給別人使用，自己都不用付出勞力或
    其他服務，一個月就可以賺30,000元，這樣的工作內容跟薪
    資報酬不合理，但是我貪圖30,000元的報酬，所以將提款卡
    寄出。(警卷第4頁，偵卷第9頁至第10頁)」依被告上開陳述
    ，被告已經預見其所提供之帳戶資料被用來作為詐欺取財、
    洗錢等非法用途之可能性甚高，被告為求不合理報酬，心存
    僥倖願意冒險一試。在被告與石如喬使用LINE溝通的過程中
    ，被告甚至向石如喬表示：「我寄帳戶給你們的話我這三天
    兩頭要怎麼過生活呢?可以先借我5,000元嗎?我身上有錢我
    什麼都聽你們的。(警卷第30頁)」可證被告對於自己獲得利
    益之考量遠高於他人財產法益是否因此受害，被告為了取得
    顯不合理之租借帳戶酬勞，容任本案帳戶被作為詐欺取財、
    洗錢之犯罪工具並不違背其本意，被告具有幫助詐欺取財及
    幫助洗錢之不確定故意甚明。
　㈢被告交出帳戶前先將帳戶內餘額全數領出，與實務上常見幫
    助詐欺、幫助洗錢情形相符：
　　被告自陳：「我先將我帳戶內餘額全部領完後，才將帳戶寄
    給石如喬，我會這麼做是因為我怕石如喬提領我帳戶內的存
    款。(偵卷第9頁，本院卷第59頁)」再勾稽本案帳戶客戶歷
    史交易清單(警卷第21頁)，堪以認定告訴人遭詐欺匯入款項
    前，本案帳戶餘額確實為0元。被告既然會擔心石如喬提領
    本案帳戶內屬於被告的款項，可見被告並不信任石如喬，故
    其必須先將帳戶內餘額全數領出，才願意寄出帳戶，以此方
    式確保自己經濟上沒有損失。上開情節亦徵被告認為只要石
    如喬不要造成其經濟上損失，被告並不在意石如喬如何使用
    本案帳戶。
　㈣被告與石如喬之間並無任何信賴關係可言，被告辯解是相信
    石如喬所述要將本案帳戶作為線上博弈用途，並不可採：
　　被告自陳：「我不知道石如喬的真實姓名、年籍資料，我不
    知道石如喬公司名稱、地址、負責人，我只知道他們是線上
    博弈公司，我跟石如喬沒有見過面，除了LINE之外，我沒有
    其他可連絡石如喬的方式。(警卷第3頁，偵卷第8頁反面至
    第9頁)」且觀諸被告與石如喬LINE對話紀錄(警卷第22頁至
    第42頁)，被告與石如喬開始LINE對話後，不到7小時就將本
    案帳戶寄出。被告無法解釋其為何會對從未謀面、根本不知
    道名字、只能用LINE聯絡、只認識7小時的石如喬如此深信
    不疑?被告與石如喬根本沒有信賴關係可言，被告未深入探
    究交付帳戶用途而逕行交付，放任石如喬全權使用，顯然與
    常情嚴重相悖。且被告與石如喬既毫無任何關係可言，被告
    自無從僅因收取帳戶者之片面承諾，或該人曾空口陳述收取
    帳戶僅作某特定用途，即確信自己所交付之帳戶，必不致遭
    作為不法使用，被告上開「相信石如喬」之辯解尚難採信。
　㈤石如喬未依約定時間歸還本案帳戶，被告亦未積極詢問石如
    喬或試圖將本案帳戶要回：
　　觀諸被告與石如喬LINE對話紀錄(警卷第22頁至第42頁)，石
    如喬向被告表示被告的帳戶寄到石如喬處配合3天後會退還
    給被告，同時會給被告第一次薪水，被告於110年9月13日寄
    出帳戶後，曾於110年9月14日傳送「還有一天嗎  薪水可以
    先發給我嗎  我要  我要  我已肚子餓了呢」等訊息予石如
    喬，石如喬並未回覆被告，110年9月15日至同年月21日間，
    被告、石如喬均無任何對話。直至110年9月22日，被告才又
    再度傳送「在忙嗎」訊息予石如喬。石如喬未依照原先約定
    在收到本案帳戶3日後歸還帳戶，反而完全失去聯繫，被告
    發現此異狀亦未積極處理。可見被告認為若不能取回本案帳
    戶亦不影響其自身經濟上權益，故對於提供金融帳戶給石如
    喬後，石如喬是否歸還帳戶，抱持容任、漫不在意之態度。
　㈥被告既未與石如喬簽訂契約，則難以石如喬傳送予被告之空
    白契約書截圖，作為對被告有利之認定：
　　觀諸被告與石如喬之LINE對話紀錄(警卷第32頁)，石如喬指
    示被告以便利商店店到店方式寄送本案帳戶時，被告傳送「
    想一想我給你們了我有保障嗎？」訊息予石如喬，可證被告
    知悉倘寄送金融帳戶予石如喬，等同使帳戶脫離自身掌控，
    而這麼做有一定風險，對被告並無保障，卻仍執意為之。被
    告雖辯解石如喬後續有傳送合約書予被告，才相信石如喬是
    合法的，惟觀諸該租賃合約書截圖(警卷第33頁)，立契約人
    雙方欄位均屬空白無人簽名，被告亦自陳：「我不知道契約
    甲方是誰，沒有人跟我簽約(本院卷第88頁)」，既然被告與
    石如喬或石如喬所屬公司並未簽訂合約，難認石如喬單純傳
    送空白合約截圖之舉動可以消除被告已經萌生之疑慮。
　㈦小結：
　　個人於金融機構開設帳戶，是基於社會信用用以資金流通，
    具有強烈屬人性格，金融帳戶作為個人理財工具，申設並無
    任何特殊限制，無論是公司行號或一般民眾皆得以存入最低
    開戶金額之方式加以申辦，且同一人得在不同金融機構申請
    數個存款帳戶使用，此乃眾所週知之事實，苟有不詳之人向
    他人蒐集金融帳戶使用，自屬可疑。近年來社會上各式詐財
    手段迭有所聞，而詐欺之人多會以他人金融帳戶作為詐欺被
    害人匯入款項、洗錢之用，此為近年盛行之詐欺手法，政府
    、媒體亦大力宣導切勿將金融帳戶隨意出借他人。衡以被告
    為71年次，自陳學經歷為工商肄業，曾在市場做搬運工、有
    時會做臨時工（偵卷第8頁反面，本院卷第23頁、第90頁）
    ，可見其有一定學識程度及工作經驗，並非初出社會、甫成
    年之人，對上情應無不知之理。被告如理由欄貳、一、㈡之
    陳述，亦可證被告明白交付金融帳戶予他人恐遭作為詐欺、
    洗錢之用。被告交付本案帳戶過程有上開種種不合常理之處
    ，足認被告已經預見石如喬可能為詐欺取財、洗錢正犯，仍
    執意提供本案帳戶予石如喬使用。被告為求不合理之高額報
    酬以解燃眉之急，罔顧其他潛在被害人遭不法份子利用其帳
    戶實行財產犯罪而被騙損失財物之高度風險，猶提供個人帳
    戶予石如喬使用，使石如喬得自由使用本案帳戶作為詐欺取
    財、洗錢之工具。
　㈧綜上，被告所辯均是卸責之詞，不足採信。本案事證明確，
    被告犯行堪以認定，應依法論罪科刑。
二、論罪科刑：　　
　㈠核被告所為，是犯刑法第30條第1項前段、第339條第1項幫助
    詐欺取財罪及刑法第30條第1項前段、洗錢防制法第14條第1
    項幫助洗錢罪。被告以交付本案帳戶之行為，幫助石如喬詐
    欺告訴人，及掩飾、隱匿犯罪所得之洗錢罪，為一行為觸犯
    數罪名之想像競合犯，應從一重之幫助洗錢罪處斷。
　㈡被告實施詐欺取財、洗錢構成要件以外之行為，是幫助犯，
    應依刑法第30條第2項規定，按正犯之刑減輕之。
　㈢本案並無刑法第19條之適用：
　　被告是否罹患精神疾病，與是否不能辨識行為違法或欠缺依
    其辨識而行為之能力，並無必然、絕對之關聯。行為人之精
    神狀態究竟如何，事實審法院非不得視個案具體情節，綜合
    其當時各種言行表徵，就顯然未達影響責任能力程度之精神
    狀態情形，逕行判斷，並非概須送請專家鑑定，始得據為論
    斷之基礎（最高法院101年度台上字第6120號判決意旨參照
    ）。被告於審理時提出身心障礙證明（本院卷第103頁至第1
    05頁），惟觀諸該證明鑑定日期為111年3月8日，晚於本案
    案發時間，無法證明被告行為時辨識行為能力有何欠缺。細
    究被告與石如喬LINE對話紀錄(警卷第22頁至第42頁)，可以
    發現①被告有能力主動詢問石如喬租借帳戶需要什麼資格、
    其應提供存簿及提款卡正本還是影本、提供帳戶是否會影響
    被告領取中低收入戶補助；②被告能按照石如喬指示上傳其
    身分證正反面照片、存摺提款卡正反面照片，依指示更改提
    款卡密碼，依指示前往7-11操作ibon寄件再拍攝寄件單據照
    片傳送予石如喬；③被告在與石如喬對話時，均可切題回應
    ，邏輯清楚，故本院認為被告於本案行為時，確實知悉其行
    為之意義，被告本案行為時並無因精神障礙或心智缺陷，致
    不能辨識其行為違法或欠缺依其辨識而行為之能力，該能力
    亦無顯著減低之情。本院綜合上情，已可排除被告行為時已
    達刑法第19條第1項或第2項所指情狀，自無鑑定之必要，本
    案亦無刑法第19條規定之適用甚明。至於被告提出之上開身
    心障礙證明，則仍列入量刑之參考詳下述。
　㈣以行為人之責任為基礎，審酌被告有公共危險前科，有臺灣
    高等法院被告前案紀錄表可憑，難謂其素行良好(其中部分
    為本案行為前5年內執行完畢，惟檢察官並未主張本案構成
    累犯，故本院就被告是否構成累犯不予調查而列入量刑參考
    )。被告將本案帳戶交付予石如喬使用，幫助詐欺取財，造
    成告訴人財產損失共89,974元(包含圈存於本案帳戶部分)，
    致告訴人平白蒙受財產損失，並幫助不詳正犯洗錢，增加檢
    警追緝詐欺取財、洗錢犯罪之難度。被告否認犯行，自陳不
    須本院安排調解(本院卷第59頁)，迄言詞辯論終結時並未賠
    償告訴人分毫，犯後態度難謂良好，所為實應非難。兼衡被
    告自陳之智識程度及家庭、經濟、身心狀況（因涉及個人隱
    私故不揭露，詳如本院卷第45頁、第90頁、第103頁至第105
    頁）等一切情狀，量處如主文所示之刑，併科罰金部分，諭
    知如主文所示之易服勞役折算標準。
三、沒收：
　　至告訴人匯款金額89,974元雖可認是本案位居正犯地位之行
    騙者所取得之犯罪所得，惟其中89,025元已遭石如喬提領，
    無證據可認被告有取得此部分犯罪所得或與正犯朋分之情形
    。至於其餘949元遭圈存於本案帳戶中，已非被告得以任意
    支配使用，故均不予宣告沒收。此外，卷內並無證據證明被
    告有取得租借帳戶之酬勞，亦不予宣告沒收。
據上論斷，應依刑事訴訟法第299條第1項前段，判決如主文。
本案經檢察官蔡明達提起公訴，檢察官潘國威到庭執行職務。
中　　華　　民　　國　　111 　年　　9 　　月　　27　　日
                  刑事第一庭  審判長法  官  王以齊
　　　　　　　　　                  法  官  吳品杰
　　　　　　　　　                  法  官  粘凱庭
以上正本證明與原本無異。
如不服本判決應於收受判決後20日內向本院提出上訴書狀，並應
敘述具體理由；其未敘述上訴理由者，應於上訴期間屆滿後20日
內向本院補提理由書（均須按他造當事人之人數附繕本）「切勿
逕送上級法院」。
中　　華　　民　　國　　111 　年　　9 　　月　　27　　日
                                   書記官  李家維
附錄本案論罪科刑法條全文：
中華民國刑法第30條
幫助他人實行犯罪行為者，為幫助犯。雖他人不知幫助之情者，
亦同。
幫助犯之處罰，得按正犯之刑減輕之。
中華民國刑法第339條
意圖為自己或第三人不法之所有，以詐術使人將本人或第三人之
物交付者，處五年以下有期徒刑、拘役或科或併科五十萬元以下
罰金。
以前項方法得財產上不法之利益或使第三人得之者，亦同。
前二項之未遂犯罰之。
洗錢防制法第14條
有第二條各款所列洗錢行為者，處七年以下有期徒刑，併科新臺
幣五百萬元以下罰金。
前項之未遂犯罰之。
前二項情形，不得科以超過其特定犯罪所定最重本刑之刑。